【裁判字號】    92,上易,2774
【裁判日期】    921031
【裁判案由】    竊盜
【裁判全文】
臺灣高等法院刑事判決                          九十二年度上易字第二七七四號
    上  訴  人
    即  被  告  乙○○
    選任辯護人  賴玉梅律師
                黃紀錄律師
                黃勝和律師
右上訴人因竊盜案件，不服臺灣桃園地方法院九十一年度訴字第一三五二號，中華民
國九十二年五月六日第一審判決（起訴案號：臺灣桃園地方法院檢察署九十年度偵字
第一０六六五號、第二一五四二號、九十一年度偵字第一五五一Ｏ號），提起上訴，
本院判決如左：
    主  文
原判決關於被告乙○○部分撤銷。
乙○○共同竊盜，累犯，處有期徒刑柒月。
    事  實
一、乙○○前曾於民國八十八年間因違反槍砲彈藥刀械管制條例案件，經判處有期徒
    刑一年七月，併科罰金新台幣三萬六千元確定，於八十九年十一月十六日執行完
    畢，詎仍不知悛悔，乙○○與真實姓名年籍不詳，綽號為「宏文」之成年男子共
    同基於意圖為自己不法所有之犯意聯絡（公訴人誤認郭秋輝亦為共同正犯，惟郭
    秋輝竊盜部分已經判決無罪確定），於九十年六月十一日十三時許，推由乙○○
    在路口把風，以注意陌生人出入狀況，並以行動電話伺機通知「宏文」，而由「
    宏文」至桃園縣龜山鄉○○街三號十五樓，以不詳方式進入屋內（侵入住宅部分
    未據告訴），竊得丙○○○所有珠寶一批（價值約新台幣（下同）九百餘萬元）
    ，得手後，「宏文」再以電話聯絡郭秋輝駕車到場接應「宏文」、乙○○離去，
    事後「宏文」並於翌日（十二日）分與乙○○翡翠項鍊一條做為把風之代價。又
    「宏文」於九十年下旬間某日，在郭秋輝位於台北縣樹林市○○街○段三二五巷
    二六號四樓住處，以六十萬元之代價將竊得之蕭邦蝴蝶狀鑽錶出售予郭秋輝（實
    際上先付款二十四萬元），復於數日後再將白Ｋ金牌垂子、玉珠、方鑽檯珠耳環
    等贓物交予郭秋輝，冀圖尋找買主以脫手該批贓物，郭秋輝乃邀約不詳買主於九
    十年六月二十九日二十一時許，在台北縣板橋巿中正路三七三號二樓生活咖啡廳
    內交易，而為警循線當場查獲，並自郭秋輝身上起獲丙○○○失竊之項鍊一條、
    玉石觀音佛像一個，另在生活咖啡廳斜對面中正路上查獲陪同郭秋輝一同前往赴
    約之乙○○，並在其身上起出陳李美香失竊之翡翠項鍊一條，復循線至上址郭秋
    輝住處起獲前揭失竊之珠寶贓物一批（郭秋輝所涉贓物部分未據起訴）。
二、案經桃園縣警察局龜山分局報告暨陳李美香告訴台灣桃園地方法院檢察署檢察官
    偵查起訴。
    理  由
一、訊據上訴人即被告乙○○固不否認於九十年六月十一日下午一時許，有到桃園縣
    龜山鄉○○街及事後有自「宏文」處收到翡翠項鍊一條等情，惟矢口否認有何竊
    盜犯行，辯稱：「宏文」僅通知伊到現場等候，伊不知「宏文」要竊盜，且無證
    據證明「宏文」是以踰越牆垣之加重竊盜方式犯案云云。
二、經查：
    １、被告乙○○對於右揭時、地擔任把風工作，而由「宏文」入內行竊，翌日並
        收受「宏文」分贈之翡翠項鍊一條之事實，迭於偵、審中坦承不諱，其於偵
        訊時供稱：「宏文叫我在樓下看看是否有陌生人，我是在樓下等，負責把風
        」等語（詳第一Ｏ六六五號偵查卷第二十頁）；再於原審審理中仍供稱：「
        扣案翡翠項鍊是宏文給我的，宏文有叫我在樓下看有無陌生人，去的時候，
        他有這樣說。」（詳原審卷第三五頁）、「當時宏文有叫我去那裡看有沒有
        陌生人，如果有的話，再打電話通知他」（詳原審卷第八九頁），核與同案
        被告郭秋輝所供述述：「事後開車來載他們」等語相符（詳第一Ｏ六六五號
        偵查卷第二十頁）。而右揭珠寶失竊之事實，業據告訴人陳李美香指訴在卷
        ，並有贓物認領保管單、贓物照片四張在卷可憑。至於被告乙○○雖否認知
        悉「宏文」竊盜之事實，惟被告既自承參與「把風」之行為，並肩負觀察他
        人行蹤，伺機以行動電話通知「宏文」之重責大任，若被告不知「宏文」要
        行竊，被告豈有要替「宏文」注意路上往來人、車舉止之必要？且被告在事
        後並分受翡翠項鍊一條，從而被告所辯：不知「宏文」要行竊一節，顯係卸
        責之詞，不足採信，又被告既係基於共同竊盜之犯意為把風行為，所為仍屬
        共同竊盜罪犯行自明。
    ２、被告乙○○辯稱：於警訊時遭刑求乙節，則據證人即承辦之員警甲○○、呂
        志衛到庭否認（詳原審卷八六頁、第一二八頁），而被告乙○○亦當庭否認
        證人甲○○為刑求者（詳原審卷第八六頁），且稽之被告乙○○對於上揭把
        風之事實均迭次坦承不諱，是被告所稱被刑求云云，應無可採，惟警訊錄音
        帶經製作筆錄之警員甲○○於本院到庭結證稱：原本有全程錄音，但因錄音
        機壞掉，所以製作筆錄完畢後，要被告照筆錄朗讀一遍等語（詳本院九十二
        年十月十三日訊問筆錄），姑不論員警是否確曾全程錄音，但呈現的錄音帶
        並非全程錄音，而係被告依筆錄內容複誦錄製而成，即未依刑事訴訟法第一
        百條之一之規定「全程連續錄音」，此部分瑕疵雖足致被告於警訊中之自白
        ，無法證明係出於其真意所為，故被告之警訊筆錄固不足採為不利於被告之
        證據，應予剔除，附此敘明。
    ３、至於被告乙○○、郭秋輝二人雖均於偵訊中供稱：證人鄧玉文亦涉有本案竊
        盜犯行云云，然證人鄧玉文此部分竊盜罪嫌既經檢察官為不起訴處分確定，
        且被告乙○○及郭秋輝事後均改稱：僅「宏文」一人行竊，自難認另有第三
        者參與竊盜，附此敘明。至於「宏文」究竟如何行竊一節，因「宏文」未到
        案，且被告在樓下把風，致無法查明，雖被害人於原審指述稱：外門沒有被
        破壞，可能由十六樓頂樓跳進十五樓我家等語，惟被害人於被竊時並未在場
        ，自無法確知竊賊如何行竊，惟被害人所指「由十六樓頂樓跳進十五樓」之
        行竊方式，因當時為白天，且十五、六層樓之高度，要在外牆攀爬，為有可
        疑，惟不論「宏文」以何方式入內行竊，於被告共同犯罪之認定並無影響。
三、被告乙○○以自己參與犯罪之意思，擔任犯罪構成要件以外之把風工作，而由共
    犯「宏文」以開啟大門方式入內行竊，所為已屬竊盜罪之共同正犯，核係犯刑法
    第三百二十條第一項之竊盜罪，被告乙○○與「宏文」二人間就上揭犯行，有犯
    意之聯絡及行為之分擔，皆為共同正犯。再被告乙○○前曾於民國八十八年間因
    違反槍砲彈藥刀械管制條例案件，經判處有期徒刑一年七月，併科罰金新台幣三
    萬六千元確定，於八十九年十一月十六日執行完畢，此有台灣高等法院被告全國
    前案記錄表案、台灣桃園地方法院檢察署刑案資料查註記錄表分別在卷可稽，其
    於五年內再犯本件有期徒刑以上之罪，為累犯，應依刑法第四十七條規定加重其
    刑。
四、原審論罪科刑固非無見，惟並無證據證明被告係以踰越牆垣之方式竊盜，已如前
    述，且共犯「宏文」究以何方法侵入室內，為被告所不知，顯見共犯「宏文」踰
    越牆垣部分，係在共同謀議範圍之外，從而被告以未犯加重竊盜為由提起上訴，
    為有理由，自應由本院將原判決關於被告乙○○部分撤銷，爰審酌被害人損失甚
    鉅、被告未賠償被害人等一切情狀，量處如主文所示之刑，以示懲儆。
據上論斷，依刑事訴訟法第三百六十九條第一項前段、第三百六十四條、第二百九十
九條第一項前段，刑法第二十八條、第三百二十條第一項、第四十七條，罰金罰鍰提
高標準條例第一條前段判決如主文。
本案經檢察官賴俊雄到庭執行職務
中      華      民      國    九十二    年      十      月    三十一    日
                              臺灣高等法院刑事第十八庭
                                  審判長法  官  吳      敦
                                        法  官  吳  明  峰
                                        法  官  劉  慧  芬
右正本證明與原本無異。
不得上訴。
                                        書記官  陳  秋  萍
中      華      民      國    九十二    年      十      月    三十一    日
附錄：本案論罪科刑法條全文
刑法第三百二十條第一項
 (普通竊盜罪、竊佔罪)
意圖為自己或第三人不法之所有，而竊取他人之動產者，為竊盜罪，處五年以下有期
徒刑、拘役或五百元以下罰金。


司法院資訊處製作；財團法人民間司法改革基金會備份。
